臺灣臺南地方法院刑事判決　　　　　　　94年度訴字第1094號
公　訴　人　臺灣臺南地方法院檢察署檢察官
被　　　告　丙○○
選任辯護人　黃溫信律師
　　　　　　黃紹文律師
被　　　告　甲○○
　　　　　　乙○○
上列二人共同
選任辯護人　張皓帆律師
被　　　告　丁○○　男　67歲.
　　　　　　　　　　身分證統一.
　　　　　　　　　　住臺北市士.
選任辯護人　陳國華律師
上列被告因證券交易法等案件，檢察官提起公訴（93年度偵字第
7274、11937號）後，聲請改依協商程序而為判決，本院判決如
下：
    主  文
丙○○連續已依證券交易法發行有價證券公司之董事，以間接方
式，使公司為不利益之交易，且不合營業常規，致公司遭受損害
，處有期徒刑陸月，減為有期徒刑參月。緩刑貳年。
甲○○、乙○○連續商業負責人以明知為不實之事項，而填製會
計憑證，各處有期徒刑肆月，如易科罰金，均以銀元參佰元即新
臺幣玖佰元折算壹日。各減為有期徒刑貳月，如易科罰金，均以
銀元參佰元即新臺幣玖佰元折算壹日。均緩刑貳年。
丁○○連續幫助犯納稅義務人以詐術逃漏稅捐罪，處有期徒刑肆
月，如易科罰金，以銀元參佰元即新臺幣玖佰元折算壹日。減為
有期徒刑貳月，如易科罰金，以銀元參佰元即新臺幣玖佰元折算
壹日。緩刑貳年。
    事實及理由
一、本件除(一)被告丙○○所涉不合營業常規交易部分之犯罪事實
    僅有自90年6月28日起至90年9月13日止等四筆交易（參調查
    站卷第61頁）合計0000000元（此部分業據檢察官於本院審
    理時減縮證券交易法第171條適用範圍），其餘交易部分因
    均在90年1月15日前，而證券交易法第171條係於89年7月19
    日修正，90年1月15日施行生效後，始有不合營業常規交易
    之處罰規定，故僅得適用刑法第342條第1項、商業會計法第
    71條第1款、稅捐稽徵法第47條規定論處；(二)「得力實業股
    份有限公司」（以下簡稱得力公司）為納稅義務人，被告丙○○並非納稅義務人，而係稅捐稽徵法第47 條規定轉嫁罰
    ；(三)被告乙○○、甲○○開立無交易事實之發票予得力公司
    ，除幫助得力公司逃漏稅捐外，另有明知不實之事項，而填
    製會計憑證事實（依商業會計法第71條第1款論處）；被告
    丁○○則僅係提供不詳廠商之發票予得力公司，幫助得力公
    司逃漏稅捐（依稅捐稽徵法第43條第1項規定論處），並未
    開立「偉興實業有限公司」發票予得力公司，應予補充外，
    其餘犯罪事實及證據均引用起訴書之記載（如附件）。
二、本件經檢察官與被告等於審判外達成協商之合意且被告等均
    已認罪，其合意內容為：
 （一）被告丙○○願受科刑範圍為有期徒刑6月（減刑前），緩
       刑2年之宣告，並指定捐贈創世基金會台南市私立創世清
       寒植物人安養院新台幣（下同）30萬元（已於96年12月
       16日匯款30萬元，有台南縣善化農會匯款回條1紙可憑）
       。
 （二）被告甲○○、乙○○、丁○○願受科刑範圍均為有期徒
       刑4月（減刑前），緩刑2年之宣告，並均指定捐贈財團
       法人台南家庭扶助中心10萬元（甲○○已於96年12月12
       日捐款10萬元；乙○○已於96年12月14日捐款10萬元；
       丁○○已於96年12月10日捐款10萬元，有財團法人台南
       家庭扶助中心收據2紙、郵政劃撥儲金存款收據1紙可憑
       ）有台南縣善化農會匯款回條1紙可憑）。
       經查，上開協商合意並無刑事訴訟法第455條之4第1項所
       列情形之一，檢察官聲請改依協商程序而為判決，本院
       爰不經言詞辯論，於協商合意範圍內為協商判決，合予
       敘明。
三、另起訴書雖載被告乙○○、甲○○、丁○○同時涉有刑法第
    215條業務登載不實罪嫌，惟被告乙○○、甲○○分別為勤
    雄實業股份有限公司之負責人及弘宇纖維股份有限公司經理
    （依公司法第8條第2項規定，在執行業務範圍內亦為公司負
    責人），渠等開立無交易事實之發票予得力公司，除幫助得
    力公司逃漏稅捐外，另有明知不實之事項，而填製會計憑證
    之事實，應依商業會計法第71條第1款論處，而商業會計法
    第71條第1款之罪，乃刑法第215條業務上文書登載不實罪之
    特別規定，自應優先適用（92年台上字第3677號判例參照）
    。再被告丁○○則僅係提供不詳廠商之發票予得力公司，幫
    助得力公司逃漏稅捐，並未開立「偉興實業有限公司」發票
    予得力公司，僅應依稅捐稽徵法第43條第1項規定論處，因
    此部分與被訴刑法第215條部分有修正前刑法第55條牽連犯
    之裁判上一罪關係，爰不另為無罪之諭知，附此敘明。
        又起訴書雖載被告等人均涉有稅捐稽徵法第41條罪嫌，
    惟本件被告四人均非納稅義務人（納稅義務人為得力公司）
    ，故被告丙○○部分應係依稅捐稽徵法第47條第1款規定轉
    嫁罰；被告乙○○、甲○○、丁○○部分應係依稅捐稽徵法
    第43條第1項規定論處，起訴法條應予變更。
四、應適用之法條：刑事訴訟法第455條之4第2項、第455條之8
    、第300條，（89年7月19日修正，90年1月15日施行後，93
    年4月28日修正前）證券交易法第171條第2款，商業會計法
    第71條第1項第1款，稅捐稽徵法第47條第1款、第43條第1項
    ，修正後刑法第2條第1項、第11條前段、修正前刑法第56條
    、刑法第342條第1項、修正前刑法第55條、第41條第1項、
    修正後刑法第74條第1項第1款、第2款，刑法施行法第1條之
    1，廢止前罰金罰鍰提高標準條例第2條，中華民國96年罪犯
    減刑條例第2條第1項第3款、第7條、第9條。
五、本判決除有刑事訴訟法第455條之4第1項第1款、第2款、第
    4款、第6款、第7款所定情形之一，或違反同條第2項規定者
    外，不得上訴。
六、如不服本件判決，得自收受判決送達之日起10日內，向本院
    提出上訴書狀，上訴於第2審法院。
中　　華　　民　　國　　96　　年　　12　　月　　31　　日
                  刑事第四庭審判長法　官　鄭文祺
                                  法　官　許蕙蘭
                                  法　官　黃翰義
以上正本證明與原本無異。
  　　　　　　　　　　　　　　　　書記官  黃雅雲
中　　華　　民　　國　　96　　年　　12　　月　　31　　日
附錄法條
刑法第342條（背信罪）
為他人處理事務，意圖為自己或第三人不法之利益，或損害本人
之利益，而為違背其任務之行為，致生損害於本人之財產或其他
利益者，處5年以下有期徒刑、拘役或科或併科1千元以下罰金。
前項之未遂犯罰之。
稅捐稽徵法第47條(法人或非法人團體負責人之刑責)
本法關於納稅義務人、扣繳義務人及代徵人應處徒刑之規定，於
左列之人適用之：
一  公司法規定之公司負責人。
二  民法或其他法律規定對外代表法人之董事或理事。
三  商業登記法規定之商業負責人。
四  其他非法人團體之代表人或管理人。
稅捐稽徵法第41條(逃漏稅捐之處罰)
納稅義務人以詐術或其他不正當方法逃漏稅捐者，處 5 年以下有
期徒刑、拘役或科或併科新台幣 6 萬元以下罰金。
稅捐稽徵法第43條(教唆或幫助逃漏稅捐等之處罰)
教唆或幫助犯第 41 條或第 42 條之罪者，處 3 年以下有期徒刑
、拘役或科新台幣 6 萬元以下罰金。
稅務人員、執行業務之律師、會計師或其他合法代理人犯前項之
罪者，加重其刑至二分之一。
稅務稽徵人員違反第 33 條規定者，除觸犯刑法者移送法辦外，
處 1 萬元以上 5 萬元以下罰鍰。
商業會計法第71條
商業負責人、主辦及經辦會計人員或依法受託代他人處理會計事
務之人員有下列情事之一者，處5年以下有期徒刑、拘役或科或
併科新臺幣60萬元以下罰金：
一、以明知為不實之事項，而填製會計憑證或記入帳冊。
二、故意使應保存之會計憑證、會計帳簿報表滅失毀損。
三、偽造或變造會計憑證、會計帳簿報表內容或毀損其頁數。
四、故意遺漏會計事項不為記錄，致使財務報表發生不實之結果
    。
五、其他利用不正當方法，致使會計事項或財務報表發生不實之
    結果。
證券交易法第171條（89年7月19日修正，90年1月15日施行後，
93年4月28日修正前）
有左列情事之一者，處七年以下有期徒刑，得併科新臺幣三
百萬元以下罰金：
一  違反第二十條第一項、第一百五十五條第一項、第二項或第
    一百五十七條之一第一項之規定者。
二  已依本法發行有價證券公司之董事、監察人、經理人或受僱
    人，以直接或間接方式，使公司為不利益之交易，且不合營
     業常規，致公司遭受損害者。
